【裁判字號】    98,金重訴,11
【裁判日期】    990204
【裁判案由】    銀行法
【裁判全文】
臺灣臺北地方法院刑事判決            98年度金重訴字第11號
公  訴  人  臺灣臺北地方法院檢察署檢察官
被      告  庚○○
選任辯護人  許中銘律師
被      告  Ｈ○○
選任辯護人  林心榆律師
上列被告等因銀行法案件，經檢察官提起公訴（98年度偵字第
2557號），本院判決如下：
    主    文
庚○○共同違反非銀行不得經營辦理國內外匯兌業務之規定，處
有期徒刑肆年陸月。
Ｈ○○共同違反非銀行不得經營辦理國內外匯兌業務之規定，處
有期徒刑年陸月。
    犯罪事實
一、庚○○於民國96年間以借款予巳○○周轉為對價，向巳○○
    借用卡菲爾國際有限公司（設台北市○○街175號3樓，下稱
    卡菲爾公司）名義及使用該公司之銀行帳戶，從事廢五金出
    口生意，實際掌控卡菲爾公司，負責卡菲爾公司之財務收支
    業務，Ｈ○○則係卡菲爾公司之名義負責人。庚○○、Ｈ○○均明知非銀行不得辦理國內外匯兌業務，竟與大陸地區真
    實姓名年籍不詳之大陸成年男子「陳盛林」共同基於經營國
    內外匯兌業務之犯意聯絡，自95年12月間起，由「陳盛林」
    負責大陸地區，庚○○、Ｈ○○則負責處理台灣地區之匯兌
    部分，共同經營匯兌業務，其方式為：先由「陳盛林」在大
    陸地區接受有兌換台幣需求之不特定客戶委託，議定匯率及
    匯兌金額後，客戶會將台灣地區受款人姓名、銀行名稱、帳
    號等資料告知予「陳盛林」，待客戶之款項匯入「陳盛林」
    指定帳戶後，「陳盛林」即將應匯款之金額及帳戶等等資料
    告知庚○○，由庚○○或指示不知情之乙○○、午○○、天
    ○○、Ｆ○○、甲○○、申○○、癸○○以個人名義或卡菲
    爾公司第一商業銀行南京東路分行（下稱第一銀行）帳號
    00000000000號帳戶名義，將款項匯至上開客戶指定之帳戶
    （所經營之匯兌業務，詳如附表一所示），另庚○○則與「
    陳盛林」對帳，「陳盛林」並曾多次於澳門將應支付之款項
    以新台幣交予庚○○，再由庚○○指示不知情之天○○、乙○○等人（庚○○曾委託不知情之酉○○代為轉知）自澳門
    多次攜帶巨額新台幣現金入境（未實際申報），再由Ｈ○○
    或不知情之乙○○、午○○、天○○、Ｆ○○、甲○○、申
    ○○、癸○○匯入卡菲爾公司帳戶內（詳如附表二所示），
    庚○○、Ｈ○○即以此方式，經營兩岸匯款之匯兌業務，並
    從中賺取匯率差價之利益，嗣財政部台北關稅局於96年10
    月15日，執行長榮航空BR-802次班機自澳門入境之旅客後送
    拖運行李勤務時，查獲乙○○攜帶1,398萬元現金入境，並
    移送法務部調查局調查始悉上情（經查獲款項，嗣由庚○○
    派人依法提領出境）。
二、案經法務部調查局台北市調查處移送台灣台北地方法院檢察
    署檢察官偵查起訴。
    理    由
一、按被告以外之人於審判外之言詞或書面陳述，除法律有規定
    者外，不得作為證據，刑事訴訟法第159條第1項定有明文；
    復按被告以外之人於審判外之陳述，雖不符前4條之規定，
    而經當事人於審判程序同意作為證據，法院審酌該言詞陳述
    或書面陳述作成時之情況，認為適當者，亦得為證據，同法
    第159條之5第1項規定甚明。本案據以認定被告犯罪事實之
    證據，部分屬於傳聞證據，惟因被告及公訴人對於該等傳聞
    證據均同意作為證據，本院審酌該等傳聞證據作成之情況亦
    無違法或不當情事，因而認為適當，故依刑事訴訟法第159
    條之5第1項規定，該等傳聞證據均具備證據能力而得作為證
    據，合先敘明。
二、訊之被告庚○○固不否認有依照大陸人士「陳盛林」通知，
    由伊本人或不知情之乙○○、午○○、天○○、Ｆ○○、甲○○、申○○、癸○○等人，以個人名義或卡菲爾公司帳號
    ，而為如附表一所示匯款，以及多次委由天○○、乙○○等
    人自澳門多次攜帶新台幣現金入境之事實，被告Ｈ○○亦不
    否認擔任卡菲爾公司負責人之事實，惟被告庚○○、Ｈ○○
    均否認有公訴意旨所指之行為，被告庚○○辯稱：伊並非卡
    菲爾公司實際負責人，伊雖有用卡菲爾公司之名義進行廢五
    金進出口買賣，從國外購入廢五金銷售至大陸地區，大陸地
    區客戶付款予卡菲爾公司後，因兩岸因素匯兌困難，於是請
    卡菲爾公司員工乙○○、天○○等人自大陸地區取回貨款，
    存入卡菲爾公司帳戶後，再匯給國外客戶，另外大陸客戶「
    陳盛林」有時會請求卡菲爾公司幫忙將款項攜回台灣並匯給
    其他廠商，或是由伊應付貨款轉匯他人，伊會匯給其他人，
    僅係幫忙「陳盛林」或支付貨款，並非經營匯兌業務等語，
    被告Ｈ○○辯稱：伊只是掛名負責人，並未實際經營公司，
    只有領取車馬費，並不知庚○○所為，且伊未曾至銀行匯款
    ，匯款單憑條並非伊所為，另雖曾經為卡菲爾公司存款，亦
    係受巳○○指示所為等語。然查：
（一）如附表一所示之匯款之情形，分別據證人證稱：
    (一)證人未○○○證稱：「130萬1000元，960903進入我的本
      昌路郵局帳戶，我不認識庚○○，也沒有生意往來。不知
      道卡菲爾國際有限公司。因為我弟弟在大陸，他賣房子，
      他說錢要匯回台灣，匯到我帳戶，他要我幫他確認錢有沒
      有進來，我弟弟陳錦銘。詳情我沒有問，我只是知道有錢
      匯過來」等語。
    (二)證人宙○○證稱：「（是否認識庚○○、天○○、卡菲爾
      國際有限公司？）不認識，我是搭鷹架的，我們工作地點
      在臺灣，我們是騰達鐵鋁加工廠，負責人是我先生，廖武
      明。（960903卡菲爾國際有限公司匯348000元到你女兒Ａ
      ○○花蓮一信台東分社帳戶？）我先生匯回來的，他目前
      在珠海。（為何透過卡菲爾國際有限公司匯錢？）我不清
      楚，他匯錢後問我收到沒有，收到要告訴他」等語。
    (三)證人戌○○證稱：「（認識庚○○與卡菲爾國際有限公司
      ？）不認識。（961115帳戶623320元匯入你台新銀行天母
      分行帳戶？）我長期在大陸，我浙江朋友林新軍欠我錢，
      因為他要還我錢，我人不在大陸，他說是否可以從大陸匯
      給我，他如何匯的我不知道，事後我有問他是否他匯的，
      他說是，他說他透過朋友匯的」等語。
    (四)證人己○○證稱：「（960903、961114兩筆匯款匯入黃○○新莊農會中港分會帳戶，金額分別432900，334100元？
      ）這部分就是我們賣塑膠，客戶給我匯入貨款，我貨櫃出
      到大陸，那時有台商還有貿易商，這兩筆應該是大陸台商
      林偉明會給我的。（為何透過卡菲爾公司匯給你？）我不
      清楚，我有收到貨款。我不認識被告庚○○，我不清楚為
      何他匯給我錢」等語。
    (五)證人丑○○證稱：「我是從事手機殼製造，我在東莞。（
      認識被告？）不認識。（961116卡菲爾公司匯了兩筆各50
      萬？）我忘記了，我出貨櫃很大，我收到錢才出貨，台灣
      有進錢，我才出，沒有進我就沒有出。大陸做，我做很多
      ，大陸製造買賣。台灣有採購，貨有出口到台灣還有到印
      尼。大陸也有」等語。
    (六)證人子○○證稱：「我是種蘭花。（960802匯了0000000
      給你？）我知道，有這筆錢，我是生意的錢，我賣蘭花的
      錢，我賣給誰那麼久我記不清楚，我有賣大陸也有台灣的
      ，我賣給他們，他們要匯錢給我，我去看錢有進來。（大
      陸人到臺灣向你買，是看好什麼貨，現場交現金或是如何
      交錢？）他說幾天錢匯給我，如何匯我不知道，我只知道
      去銀行去確認，我錢進來了，我就交貨」等語。
    (七)證人丁○○證稱：「（960926被告庚○○叫人匯了100萬
      給你，是否有印象？這筆是什麼錢？）匯款，我們有時候
      從香港出貨，不是從台灣出。（對方是誰？）戊○○。（
      戊○○也是作紡織？）對，我們在大陸把機器賣給他」等
      語。
    (八)證人壬○○證稱：「（從事何職？）不動產。（961005被
      告庚○○匯了108萬給土地銀行員林分行帳戶？）我在大
      陸做生意，我買房地產，有賺，賣掉，匯回來。（大陸何
      人誰匯給你？錢如何匯回來？）找地下匯兌。不是。我朋
      友都在那邊，我也去了，我給他人民幣，他幫我匯錢到台
      灣，這邊我不知道是誰匯給我的，我在大陸珠海辦的，我
      去找朋友那個人，我把錢交給他，我交給他人民幣，我台
      灣帳戶就收到錢。（就是被告庚○○匯給你的？）我不認
      識他」等語。
    (九)證人辛○○證稱：「（認識當庭被告？）不認識。（被告
      庚○○在96.10.26派人匯了217萬的錢給你臺灣中小企銀
      和美分行？）這是從大陸回來的，我要買房子，我們大陸
      有投資，所以從大陸匯錢回來，我是從澳門稱『美滿』的
      ，我給他人民幣，他就匯給我台幣，我有去查確實有」等
      語。
    (十)證人許顯男證稱：「（96.11.14匯108萬到你兆豐銀行嘉
      義分行帳戶？）我弟弟日本作廢五金，賣到大陸去，大陸
      這個錢收好後，匯到台灣，我換成日幣匯回日本。（這不
      是從大陸匯的，這是從台灣匯的？）我弟弟跟我說廢五金
      賣到大陸，大陸那邊匯款過來，他打電話跟我說帳戶，說
      明天有貨到大陸，錢匯到戶頭，誰匯給我的我不知道，這
      是從日本賣廢五金到大陸，大陸把錢匯到我帳戶，我再把
      錢匯到日本」等語。
    (十一)證人亥○○證稱：「（認識在庭庚○○？）不認識。（在
      970225收到兩筆各129萬匯入台銀高雄苓雅分行？）我們
      大陸作廢五金，貨賣給大陸人，帳戶給他們，他們如何匯
      錢我不知道，我們打電話錢有進來，先收錢貨出去。（生
      意對象？）不知道。有時候也有浙江的，不一定。（9702
      25匯了160萬到你太太宇○○○大眾銀行灣裡簡易型分行
      ？）這是廢五金的錢，我們作廢五金在大陸，臺灣沒有辦
      法做，錢我們是幾個人合一個公司，貨到大陸，賣給大陸
      ，價格談好」等語。
    (十二)證人Ｃ○○證稱：「（認識庚○○？）不認識。（961022
      匯了100萬給你？）我知道，土地銀行民權分行帳戶，那
      是姓謝廠商匯給我的，我是做服裝業的，他跟我買貨，我
      是台灣生產製造，他跟我買，我看到錢進來，貨給他，我
      台灣交貨。（為何他不直接給你匯錢？）我不知道，他打
      電話跟我說，錢已經匯進來」等語。
    (十三)證人Ｇ○○證稱：「（認識在庭被告？）不認識。（他匯
      了5筆錢給你，0000000筆130萬，0000000筆180萬，
      961213，0000000元，961128，0000000元，961128另外一
      筆0000000元，前面三筆申○○匯的，後面兩筆癸○○匯
      的，為何匯這五筆錢？）那時候我在大陸做生意，有些客
      戶欠我錢，有些我有收到錢從大陸出貨，這五筆都是貨款
      。（什麼貨？）二手縫紉機。（貨源？）大陸，有些製衣
      場收掉，我處理，工業用縫紉機，我收大陸收掉工廠機器
      ，賣給大陸工廠，這些工廠很多都是台商，我收到錢才出
      貨。（你叫他匯到台灣？）看他給我人民幣，我就給他人
      民幣帳戶，要給我台幣，我就給他台幣帳戶。（這幾個都
      是他付給你台幣？如何從大陸匯回來？）他在台灣付我錢
      。（你是台灣收到錢，通知大陸出貨？）對」等語。
    (十四)證人丙○○證稱：「（認識庚○○？）不認識。（961030
      匯了100萬給你台北五信文山分行帳號？）這是貨款，我
      交貨到香港，我哥哥是做電子，他在大陸作電子，大陸交
      貨到香港，他要求把貨款轉到台灣帳上，他台灣沒有比較
      信任的人，我是他弟弟，錢匯到我帳戶，叫我看錢進來沒
      有，我哥哥作面板生意」等語。
    (十五)證人王世佑證稱：「（認識庚○○？）不認識。（你是宏
      達電股份有限公司負責人？）是。0000000筆155萬4800
      元這筆有存入款，（你們做什麼貨？）LCD銷大陸，我們
      收到這貨款可能是三角貿易，我們收到現金才出貨。（你
      們交易對象是誰？）太久了，剛問小姐，要查，我確定不
      是審判長說的陳盛林，確定不是他」等語。
    (十六)證人寅○○證稱：「（認識在庭庚○○？）不認識。（為
      何在96.09.20匯兩筆，100萬、200萬到你土地銀行石門分
      行帳戶？）親友之間借款還款，我也不知道什麼管道進來
      ，我只知道有錢進來。他是做兩岸之間往返，有上班也有
      作小生意。（他往返兩岸做什麼生意？）有關3Ｃ週邊產
      業。我可以確定這筆一定沒有問題，但是我不知道為何從
      這個管道進來。（錢流向？）有可能從大陸那邊來的，我
      狀況真的不清楚。（你收到這個錢時，對方有沒跟你確認
      ？）有。（跟你聯絡的人，當時在大陸或是台灣？）當時
      打來的好像是國際電話。（他做什麼生意？）好像是小生
      意，在廣東那帶。（提到當時是這位親友國際電話打來的
      ，發生什麼事情，為何讓你記憶清楚？）手機拿到不太一
      樣電話號碼就知道，就是一長串」等語。
    (十七)證人Ｄ○○證稱：「（認識在庭庚○○？）不認識。（在
      970225匯了160萬給你，你大眾銀行灣裡分行帳戶？）我
      父親在大陸作廢五金買賣，錢由大陸那邊客人大陸仔付貨
      款給我們，我不知道他名字，匯到我戶頭。（確定交易對
      象大陸人或是大陸台商？）大陸人，（詳情）我也不太清
      楚，我父親那邊工作，他們匯過來我戶頭。（剛才為何說
      你父親交易對象就是大陸仔？）確定，因為我父親就是跟
      大陸人做生意」等語。
    (十八)證人證人朱銘堂證稱：「（公司名字？）瑞愷實業。（是
      否認識庚○○？）不認識。（卡菲爾公司？）不認識。（
      卡菲爾公司960903匯了215000元給你？）我們有些客人在
      大陸做生意，會跟我們拿貨，直接匯給我們，我們做電機
      材料自動控制買賣，我們跟台灣做生意，我們有朋友做生
      意倒掉，跑到大陸，後來我有告他，後來打5折，我有請
      朋友轉回台灣，不知道是否這筆錢，金額就是類似這個金
      額。（你請朋友轉回，那個朋友是誰？）大陸人，姓王，
      我請他幫我討債，要到了，打5折，錢他幫我匯的。（何
      處找到你債務人？）上海，我不知道幫我討債的人是否託
      他朋友進來，我不認識陳盛林，倒我債的人姓陳」等語。
    (十九)就地○○（於大陸地區從事房地產工作，已歿）台北富邦
      銀行建國分行匯款部分，被告庚○○亦供承該匯款也是大
      陸人陳盛林要其匯款等語。
    (二十)依照上揭證人之證述，其雖從事不同之行業，且與卡菲爾
      公司亦無業務往來，而取得如附表一所示之款項，乃均基
      於將款項匯回台灣之需求所為，由此可見，該等匯款確實
      係基於經營國內外匯兌業務之行為，甚為明確。
（二）就被告庚○○、Ｈ○○與「陳盛林」共同經營上開國內外
      匯兌業務之部分：查被告庚○○向巳○○以借款予巳○○
      周轉而向巳○○借用卡菲爾公司名義及使用該公司帳戶，
      此為被告庚○○所不否認，亦據巳○○於本院審理時供證
      屬實，復有被告庚○○匯款至巳○○使用之人頭公司資料
      在卷，於審理中證人巳○○證稱：「（卡菲爾公司的財務
      誰負責？）財務部分庚○○負責。（公司大小章還有帳戶
      的存摺）都是庚○○保管。（Ｈ○○你找來擔任卡菲爾公
      司負責人？）是，我找他來合夥。他本來是跟庚○○做廢
      五金。因為庚○○出國，很多事情都是庚○○交代做的，
      他在國外時，會交代Ｈ○○做。（Ｈ○○從公司支領報酬
      ？）有，每月2萬元。（Ｈ○○說他還有分到公司的分紅
      ？）是。（Ｈ○○有沒有參與業務執行？）他應該有執行
      。庚○○跟他說如何做，庚○○若是不在台灣，庚○○常
      常到大陸，他會交代Ｈ○○如何做」等語，經核與被告庚○○所稱：曾經請Ｈ○○去存過幾筆大額的存款，因為在
      國外大額的請他幫忙，記得應該是Ｈ○○辦理的等語（本
      院一卷第76頁）情節相符，亦與被告Ｈ○○於偵查中亦供
      稱有進行匯款、分取紅利等語之情節可相吻合，應堪認定
      ，嗣被告Ｈ○○於本院審理時雖更改辯詞，並否認自己先
      前之供述，辯稱只是擔任人頭，並未匯款等語，然而，被
      告Ｈ○○擔任卡菲爾公司負責人，並曾存款至卡菲爾公司
      帳戶之行為，有設立登記資料、存款憑條、全國金融機構
      大額通貨交易資料查詢結果表在卷可稽（本院二卷第176
      頁），並經證人巳○○證述被告Ｈ○○擔任卡菲爾公司負
      責人，有報酬及分紅，曾存款至卡菲爾公司等語綦詳，已
      如前述，足堪認定，而大額通貨交易查詢資料之來源，係
      承辦銀行依照洗錢防制法相關規定，查驗匯款人之身分證
      件確認無誤後，記錄該次交易及行為人之資料後，呈報主
      管機關建檔，是其程序為核對及紀錄證件與交易，應無記
      載錯誤之情形，況且，於本案中被告庚○○亦曾親自及先
      後指示不知情之乙○○、午○○、天○○、Ｆ○○、甲○○、申○○、癸○○至銀行進行匯款、存款等等大額通貨
      交易，受理銀行亦依照前述程序核對及紀錄證件與交易後
      呈報主管機關，此部分亦有大額通貨交易查詢資料之記錄
      可據（本院二卷第174頁至第183頁），是被告庚○○至銀
      行辦理大額通貨交易時，並未有冒用他人資料以供查核記
      錄之情形，自無特別冒用被告Ｈ○○之身分以進行該等交
      易之可能，是該全國金融機構大額通貨交易資料查詢結果
      表並無錯誤之可能，尤其被告Ｈ○○於調查局以及檢查事
      務官詢問時，均承認其擔任卡菲爾公司之負責人，可領取
      車馬費及紅利，伊復坦認有匯款之行為等情，此有調查局
      、檢查事務官詢問筆錄以其本院勘驗筆錄在卷可資參酌，
      若被告Ｈ○○只是擔任人頭，焉有分取紅利之理，是被告
      Ｈ○○於審理時翻異前詞，顯不足採，是被告Ｈ○○確有
      參與上揭行為，應堪認定；另證人乙○○證稱：「（誰叫
      你出國去帶錢？）有個小郭，庚○○介紹我去小郭那邊做
      事的，就是幫小郭他跑銀行，我做了一個月，在台灣跑銀
      行。（你說你同事還有一個叫天○○？）好像是小白。（
      你960730、960805、960809這三次你都是當天往返澳門，
      你去做什麼？）他們買賣廢五金，我去幫他們帶錢回來，
      三次都是，他們就是小郭，其他我不認識。（961015 在
      海關被查獲帶了1398萬現金要入境？）對。（當天你跟誰
      一起入境？）庚○○。（為何你要跟他一起入境？）他也
      在澳門碰面。（你不是跟他一起去，為何跟他一起回來？
      ）民權東路的人叫我去找庚○○，跟他一起回來。（
      960817、980821、960824、960904、960911這幾次你去隔
      天才回來，你去澳門做什麼？）一樣，去帶錢。（你總共
      帶了8次的錢，這8次的錢，交給誰？）小郭，在民權東路
      六段我上班處交給小郭。（有沒有幫卡菲爾國際有限公司
      存錢或是匯款？）有。（誰叫你去匯款的？）小郭。（在
      何處見過庚○○？）我們以前就認識，我上班地方也有看
      過他，他去那邊做什麼我不知道。（卡菲爾國際有限公司
      的那些存摺、印章誰交給你的？）小郭。（偵查中說庚○○在961015從澳門攜帶新台幣入境回來時候，有跟你說有
      外匯管制，台商很多需要台幣週轉，不能帶這麼多現金回
      來，這些話庚○○何時、何地跟你說的？）他說是因為買
      賣廢五金。有一次他帶我去桃園機場的時候跟我說的，第
      一次不是他陪我」等語，而證人酉○○則證稱：「那時候
      庚○○父親過世，有時候他忙，到他那邊不方便，他託我
      幫忙，大約是前年的事，時間有兩個多月，庚○○說有些
      客戶收貨款，找乙○○幫忙，庚○○說去那邊方便，他們
      家在辦喪事，到我那邊比較近，所以乙○○到我那邊上班
      ，他的工作都是庚○○跟我說，我再跟他說。（庚○○跟
      你說工作？）收貨款或是貨款要還給別人或是借錢要還給
      別人。（如何告訴你？）打電話或是傳簡訊，他叫我做什
      麼，我就做什麼。（只是替他指揮乙○○？）對。（存摺
      、印章？）有時候會拿回去，有時候放我這邊，只有一個
      帳戶，就是一個公司帳戶，哪個銀行我忘記了，不知道是
      一銀或是華南。（是庚○○僱用乙○○？）是，不是我僱
      用的。那時候我有跟乙○○說朋友家裡有事情，不方便託
      我幫忙的。（你在961019出境，961021入境，是否你去領
      乙○○現金帶回澳門？）我有去領，我從中正機場領出來
      ，然後在澳門交給他朋友，名字忘記，我不知道裡面是什
      麼，那時候我不知道裡面是現金，那是一個託運箱，領單
      上沒有。（當天庚○○搭了另外的班機，也是到澳門，為
      何他自己不領？）我不知道。（你去澳門，把皮箱交給誰
      ？）他跟我說機場大廳那邊賣車票的人，叫我交給他們，
      那時候一排四個，庚○○指示說要交給誰，庚○○叫我拿
      一個行李給他，我交給他，我再跟庚○○確認。」等語，
      經核與被告庚○○所稱：「（乙○○去提款都是你叫他做
      的，為何是小郭？）我是請小郭幫我跟他說，（乙○○去
      存款也是你叫他去的？）我請小郭請他辦理的。（剛才證
      人說總共去澳門八次，提領現金入境，這八次是否都是你
      請他去？）是，都是我叫他去的」等語相符，應堪認定，
      而被告庚○○取回款項，竟不用匯款之方式為之，而將大
      額現金充當行李，且未經申報，而以夾帶闖觀之方式入境
      ，甚且被告庚○○利用不知情之人攜帶入境，有時竟同機
      入境，何以其不自行攜帶，願意花費機票等相關費用，顯
      然係利用不知情之人為之，並就近監視，倘被利用人被查
      獲，亦可安全脫身，其顯然知悉其行為違法，應足認定。
（三）再查被告庚○○就為何匯款予附表一所示之帳戶供稱係客
      戶「陳盛林」之指示，而庚○○對於天○○、乙○○等人
      多次從澳門攜帶鉅額之款項回台，鉅額新台幣之來源亦係
      「陳盛林」所交付者，亦供承無訛，按兩岸地下匯兌因事
      實環境而產生，能在中國大陸地區蒐集鉅額之新台幣，顯
      非普通人可得為之，被告庚○○對於「陳盛林」是何許人
      及從事何行業，焉能推諉不知，又倘非與被告庚○○有相
      當之默契，「陳盛林」又怎會多次將鉅額新台幣交予被告
      庚○○並委其代匯附表一之客戶，故被告庚○○辯稱單純
      替客戶「陳盛林」服務匯款，顯與事實及經驗法則有違，
      綜上所述，被告庚○○、Ｈ○○與「陳盛林」共同經營國
      內外匯兌業務之事實，已堪認定，是本件事證已臻明確，
      被告庚○○、Ｈ○○犯行堪予認定。
三、核被告庚○○、Ｈ○○所為，均係犯銀行法第125條第1項前
    段違反第29條之非銀行辦理匯兌罪。銀行法第29條之1係以
    辦理國內外匯兌業務為要件，自屬營業犯性質，以同種類之
    行為為目的之集合體或個人，具有多次性、持續性與集合性
    之內涵，核其性質應屬於集合犯中之營業犯類型，為實質上
    一罪，被告庚○○、Ｈ○○雖均有多次之辦理國內外匯兌業
    務之行為，然依前述之說明，均應各別論以一罪。被告庚○○、Ｈ○○以及在大陸地區真實姓名年籍不詳之「陳盛林」
    間，有犯意之聯絡及行為之分擔，為共同正犯。被告庚○○
    、Ｈ○○利用不知情之人匯款以及將新台幣攜回台灣之行為
    ，係間接正犯。爰審酌被告庚○○、Ｈ○○犯罪動機目的、
    犯罪時所受手段、犯罪所生之危險及損失，以及被告庚○○
    、Ｈ○○犯後否認之態度等一切情狀，分別量處如主文所示
    之刑。另至於巳○○是否涉嫌幫助犯罪以及是否虛設公司行
    號（以人頭汪政偉成立澳豐企業公司），以及證人高仁財於
    本院作證時虛偽陳述涉嫌偽證罪部分，均應由檢察官另行偵
    查起訴，均併此說明。
四、據上論斷，應依刑事訴訟法第299條第1項前段，銀行法第12
    5條第1項，刑法第11條前段、第28條，判決如主文。
本案經檢察官鄭深元到庭執行職務。
中    華    民    國    99    年    2     月    4     日
                  刑事第一庭  審判長法  官  陳興邦
                                    法  官  唐于智
                                    法  官  蘇嘉豐
以上正本證明與原本無異。
如不服本判決，應於判決送達後10日內向本院提出上訴狀（應抄
附繕本）。告訴人或被害人如對於本判決不服者，應具備理由請
求檢察官上訴，其上訴期間之計算係以檢察官收受判決正本之日
期為準。
                                    書記官  蘇靜紅
中    華    民    國    99    年    2     月    4     日
附錄本案論罪科刑所適用法條全文：
銀行法第29條第1項：
除法律另有規定者外，非銀行不得經營收受存款、受託經理信託
資金、公眾財產或辦理國內外匯兌業務。
銀行法第125條第1項：
違反第29條第1項規定者，處3年以上10年以下有期徒刑，得併科
新台幣1千萬元以上2億元以下罰金。其犯罪所得達新台幣1億元
以上者，處7年以上有期徒刑，得併科新台幣2500萬元以上5億元
以下罰金。
附表一：
┌─┬────┬───────────────┬─────────┬──────┬─────┐
│編│存款日期│    入    款    帳    戶      │帳  戶  名  義  人│匯款金額    │出    處  │
│號│        │                              │（交 易 處 理 人）│(新台幣/元) │          │
├─┼────┼───────────────┼─────────┼──────┼─────┤
│ 1│96.08.02│合作金庫商業銀行大溪分行      │子○○            │1,075,000   │院卷（二）│
│  │        │00000000000000000000002號帳戶 │                  │            │P178      │
├─┼────┼───────────────┼─────────┼──────┼─────┤
│ 2│96.09.26│彰化商業銀行吉林分行          │丁○○            │1,000,000   │院卷（二）│
│  │        │00000000000000000000400號帳戶 │                  │            │P174      │
├─┼────┼───────────────┼─────────┼──────┼─────┤
│ 3│96.10.05│台灣土地銀行員林分行          │壬○○            │1,087,500   │院卷（二）│
│  │        │00000000000000000000937號帳戶 │                  │            │P174      │
├─┼────┼───────────────┼─────────┼──────┼─────┤
│ 4│96.10.26│台灣中小企業銀行和美分行      │辛○○            │2,170,000   │院卷（二）│
│  │        │00000000000000000000186號帳戶 │                  │            │P178      │
├─┼────┼───────────────┼─────────┼──────┼─────┤
│ 5│96.11.15│萬泰銀行三重分行              │瑞愷實業有限公司  │  215,000   │偵卷P105  │
│  │        │00000000000000號帳戶          │(負責人朱銘堂)    │            │          │
├─┼────┼───────────────┼─────────┼──────┼─────┤
│ 6│96.09.26│上海商業儲蓄銀行新莊分行      │鴻達電股份有限公司│1,554,800   │院卷（二）│
│  │        │00000000000000000000077號帳戶 │（負責人王世佑）  │            │P174      │
├─┼────┼───────────────┼─────────┼──────┼─────┤
│ 7│96.09.03│高雄本昌路郵局                │未○○○          │1,301,000   │偵卷P104  │
│  │        │00000000000000號帳戶          │（陳錦銘）        │            │          │
├─┼────┼───────────────┼─────────┼──────┼─────┤
│ 8│96.09.03│花蓮一信台東分社              │Ａ○○            │  348,000   │偵卷P106  │
│  │        │0000000000000號帳戶           │（宙○○）        │            │          │
├─┼────┼───────────────┼─────────┼──────┼─────┤
│ 9│96.11.15│台新銀行天母分行              │戌○○            │  623,320   │調查卷    │
│  │        │00000000000000號帳戶          │                  │            │P45-P46， │
├─┼────┼───────────────┼─────────┼──────┼─────┤
│10│96.09.03│新莊市農會中港分會            │黃○○            │  432,900   │偵卷P103  │
│  │        │00000000000000號帳戶          │（己○○）        │            │          │
├─┼────┼───────────────┼─────────┼──────┼─────┤
│11│96.11.14│新莊市農會中港分會            │黃○○            │  334,100   │偵卷P117  │
│  │        │00000000000000號帳戶          │                  │            │          │
├─┼────┼───────────────┼─────────┼──────┼─────┤
│12│96.11.16│楊梅農會埔心辦事處            │丑○○            │  500,000   │調查卷P46 │
│  │        │0000000000000號帳戶           │                  │            │，P132    │
├─┼────┼───────────────┼─────────┼──────┼─────┤
│13│96.11.16│華南銀行埔心分行              │丑○○            │  500,000   │調查卷P46 │
│  │        │000000000000號帳戶            │                  │            │，P132    │
├─┼────┼───────────────┼─────────┼──────┼─────┤
│14│96.11.16│台北富邦銀行建國分行          │地○○            │4,385,400   │調查卷P46 │
│  │        │000000000000號帳戶            │                  │            │，P132    │
├─┼────┼───────────────┼─────────┼──────┼─────┤
│15│97.01.07│台北富邦銀行建國分行          │地○○            │3,405,000   │院卷（二）│
│  │        │000000000000號帳戶            │                  │            │P142,庭訊 │
├─┼────┼───────────────┼─────────┼──────┼─────┤
│16│97.04.23│台北富邦銀行建國分行          │地○○            │6,500,000   │院卷（三）│
│  │        │000000000000號帳戶            │                  │            │P162,庭訊 │
├─┼────┼───────────────┼─────────┼──────┼─────┤
│17│96.08.13│華南商業銀行西台南分行        │玄○○            │1,260,370   │院卷（二）│
│  │        │00000000000000000000948號帳戶 │                  │            │P182      │
├─┼────┼───────────────┼─────────┼──────┼─────┤
│18│96.09.26│彰化商業銀行吉林分行          │Ｅ○○            │1,000,000   │院卷（二）│
│  │        │00000000000000000000800號帳戶 │                  │            │P182      │
├─┼────┼───────────────┼─────────┼──────┼─────┤
│19│96.10.22│台灣土地銀行民權分行          │Ｃ○○            │1,000,000   │院卷（二）│
│  │        │00000000000000000000613號帳戶 │                  │            │P182      │
├─┼────┼───────────────┼─────────┼──────┼─────┤
│20│97.01.21│臺灣新光商業銀行內湖分行      │Ｂ○○            │1,500,000   │院卷（二）│
│  │        │00000000000000000000191號帳戶 │                  │            │P183      │
├─┼────┼───────────────┼─────────┼──────┼─────┤
│21│97.02.25│台灣銀行高雄苓雅分行          │亥○○            │1,190,000   │院卷（二）│
│  │        │00000000000000000000494號帳戶 │                  │            │P175      │
├─┼────┼───────────────┼─────────┼──────┼─────┤
│22│97.02.25│台灣銀行高雄苓雅分行          │亥○○            │1,190,000   │院卷（二）│
│  │        │00000000000000000000494號帳戶 │                  │            │P175      │
├─┼────┼───────────────┼─────────┼──────┼─────┤
│23│97.02.25│大眾商業銀行灣裡簡易型分行    │宇○○○          │1,600,000   │院卷（二）│
│  │        │00000000000000000000222號帳戶 │（亥○○）        │            │P175      │
├─┼────┼───────────────┼─────────┼──────┼─────┤
│24│97.02.25│大眾商業銀行灣裡簡易型分行    │Ｄ○○            │1,600,000   │院卷（二）│
│  │        │00000000000000000000012號帳戶 │                  │            │P175      │
├─┼────┼───────────────┼─────────┼──────┼─────┤
│25│96.10.30│台北市第五信用合作社文山分社  │丙○○            │1,000,000   │院卷（二）│
│  │        │00000000000000000000150號帳戶 │                  │            │P182      │
├─┼────┼───────────────┼─────────┼──────┼─────┤
│26│96.11.28│華南商業銀行三重分行          │Ｇ○○            │1,300,000   │院卷（二）│
│  │        │00000000000000000000628號帳戶 │                  │            │P181      │
├─┼────┼───────────────┼─────────┼──────┼─────┤
│27│96.11.28│華南商業銀行三重分行          │Ｇ○○            │1,800,000   │院卷（二）│
│  │        │00000000000000000000628號帳戶 │                  │            │P181      │
├─┼────┼───────────────┼─────────┼──────┼─────┤
│28│96.12.13│華南商業銀行三重分行          │Ｇ○○            │3,706,600   │院卷（二）│
│  │        │00000000000000000000628號帳戶 │                  │            │P181      │
├─┼────┼───────────────┼─────────┼──────┼─────┤
│29│96.11.28│華南商業銀行三重分行          │Ｇ○○            │4,263,700   │院卷（二）│
│  │        │00000000000000000000628號帳戶 │                  │            │P183      │
├─┼────┼───────────────┼─────────┼──────┼─────┤
│30│96.11.28│華南商業銀行三重分行          │Ｇ○○            │5,273,700   │院卷（二）│
│  │        │00000000000000000000628號帳戶 │                  │            │P183      │
├─┼────┼───────────────┼─────────┼──────┼─────┤
│31│96.09.20│台灣土地銀行石門分行          │寅○○            │1,000,000   │院卷（二）│
│  │        │00000000000000000000284號帳戶 │                  │            │P174      │
├─┼────┼───────────────┼─────────┼──────┼─────┤
│32│96.09.20│台灣土地銀行石門分行          │寅○○            │2,000,000   │院卷（二）│
│  │        │00000000000000000000284號帳戶 │                  │            │P174      │
├─┼────┼───────────────┼─────────┼──────┼─────┤
│33│96.11.14│兆豐國際商業銀行嘉義分行      │卯○○            │1,088,750   │院卷（二）│
│  │        │00000000000000000000130號帳戶 │                  │            │P181      │
└─┴────┴───────────────┴─────────┴──────┴─────┘
附表二：
┌──┬──────┬───┬───────────────┬─────┬─────┐
│項次│匯(存)款日期│匯 (存│      入   款   帳   戶       │匯款金額( │  出  處  │
│    │            │)款人 │                              │新台幣/元)│          │
├──┼──────┼───┼───────────────┼─────┼─────┤
│ 1  │96.07.31    │午○○│第一商銀南京東路分行          │6,580,000 │院卷（二）│
│    │            │      │00000000000000000000030號帳戶 │          │，P177    │
├──┼──────┼───┼───────────────┼─────┼─────┤
│ 2  │96.08.06    │午○○│第一商銀南京東路分行          │4,100,000 │院卷（二）│
│    │            │      │00000000000000000000030號帳戶 │          │，P177    │
├──┼──────┼───┼───────────────┼─────┼─────┤
│ 3  │96.08.07    │午○○│第一商銀南京東路分行          │4,950,000 │院卷（二）│
│    │            │      │00000000000000000000030號帳戶 │          │，P177    │
├──┼──────┼───┼───────────────┼─────┼─────┤
│ 4  │96.08.15    │Ｈ○○│第一商銀南京東路分行          │2,100,000 │院卷（二）│
│    │            │      │00000000000000000000030號帳戶 │          │，P176    │
├──┼──────┼───┼───────────────┼─────┼─────┤
│ 5  │96.08.20    │Ｈ○○│第一商銀南京東路分行          │6,600,000 │院卷（二）│
│    │            │      │00000000000000000000030號帳戶 │          │，P176    │
├──┼──────┼───┼───────────────┼─────┼─────┤
│ 6  │96.08.22    │Ｈ○○│第一商銀南京東路分行          │6,600,000 │院卷（二）│
│    │            │      │00000000000000000000030號帳戶 │          │，P176    │
├──┼──────┼───┼───────────────┼─────┼─────┤
│ 7  │96.10.19    │Ｈ○○│第一商銀南京東路分行          │1,560,000 │院卷（二）│
│    │            │      │00000000000000000000030號帳戶 │          │，P176    │
├──┼──────┼───┼───────────────┼─────┼─────┤
│ 8  │96.10.24    │Ｈ○○│第一商銀南京東路分行          │1,700,000 │院卷（二）│
│    │            │      │00000000000000000000030號帳戶 │          │，P176    │
├──┼──────┼───┼───────────────┼─────┼─────┤
│ 9  │96.10.26    │Ｈ○○│第一商銀南京東路分行          │1,560,000 │院卷（二）│
│    │            │      │00000000000000000000030號帳戶 │          │，P176    │
├──┼──────┼───┼───────────────┼─────┼─────┤
│10  │96.10.26    │Ｈ○○│第一商銀南京東路分行          │1,560,000 │院卷（二）│
│    │            │      │00000000000000000000030號帳戶 │          │，P176    │
├──┼──────┼───┼───────────────┼─────┼─────┤
│11  │96.08.27    │辰○○│第一商銀南京東路分行          │6,270,000 │調查卷P44 │
│    │            │      │00000000000000000000030號帳戶 │          │，P127    │
├──┼──────┼───┼───────────────┼─────┼─────┤
│12  │96.09.03    │天○○│第一商銀南京東路分行          │5,310,000 │院卷（二）│
│    │            │      │00000000000000000000030號帳戶 │          │，P178    │
├──┼──────┼───┼───────────────┼─────┼─────┤
│13  │96.09.03    │天○○│第一商銀南京東路分行          │1,301,000 │院卷（二）│
│    │            │      │00000000000000000000030號帳戶 │          │，P178    │
├──┼──────┼───┼───────────────┼─────┼─────┤
│14  │96.09.07    │乙○○│第一商銀南京東路分行          │1,060,800 │院卷（二）│
│    │            │      │00000000000000000000030號帳戶 │          │，P174    │
├──┼──────┼───┼───────────────┼─────┼─────┤
│15  │96.09.26    │乙○○│第一商銀南京東路分行          │4,736,800 │院卷（二）│
│    │            │      │00000000000000000000030號帳戶 │          │，P174    │
├──┼──────┼───┼───────────────┼─────┼─────┤
│16  │96.10.08    │乙○○│第一商銀南京東路分行          │1,330,000 │院卷（二）│
│    │            │      │00000000000000000000030號帳戶 │          │，P174    │
├──┼──────┼───┼───────────────┼─────┼─────┤
│17  │96.10.08    │乙○○│第一商銀南京東路分行          │2,418,800 │院卷（二）│
│    │            │      │00000000000000000000030號帳戶 │          │，P174    │
├──┼──────┼───┼───────────────┼─────┼─────┤
│18  │96.10.11    │乙○○│第一商銀南京東路分行          │3,920,000 │院卷（二）│
│    │            │      │00000000000000000000030號帳戶 │          │，P174    │
├──┼──────┼───┼───────────────┼─────┼─────┤
│19  │96.10.22    │天○○│第一商銀南京東路分行          │4,890,000 │院卷（二）│
│    │            │      │00000000000000000000030號帳戶 │          │，P178    │
├──┼──────┼───┼───────────────┼─────┼─────┤
│20  │96.10.25    │天○○│第一商銀南京東路分行          │6,500,000 │院卷（二）│
│    │            │      │00000000000000000000030號帳戶 │          │，P178    │
├──┼──────┼───┼───────────────┼─────┼─────┤
│21  │96.10.26    │天○○│第一商銀南京東路分行          │2,438,000 │院卷（二）│
│    │            │      │00000000000000000000030號帳戶 │          │，P178    │
├──┼──────┼───┼───────────────┼─────┼─────┤
│22  │96.10.29    │天○○│第一商銀南京東路分行          │2,950,000 │院卷（二）│
│    │            │      │00000000000000000000030號帳戶 │          │P178      │
├──┼──────┼───┼───────────────┼─────┼─────┤
│23  │96.11.05    │Ｆ○○│第一商銀南京東路分行          │4,769,000 │院卷（二）│
│    │            │      │00000000000000000000030號帳戶 │          │P179      │
├──┼──────┼───┼───────────────┼─────┼─────┤
│24  │96.11.09    │甲○○│第一商銀南京東路分行          │3,100,000 │院卷（二）│
│    │            │      │00000000000000000000030號帳戶 │          │P180      │
├──┼──────┼───┼───────────────┼─────┼─────┤
│25  │96.11.16    │申○○│第一商銀南京東路分行          │3,785,000 │院卷（二）│
│    │            │      │00000000000000000000030號帳戶 │          │P181      │
├──┼──────┼───┼───────────────┼─────┼─────┤
│26  │96.11.16    │申○○│第一商銀南京東路分行          │1,000,000 │院卷（二）│
│    │            │      │00000000000000000000030號帳戶 │          │P181      │
├──┼──────┼───┼───────────────┼─────┼─────┤
│27  │96.11.22    │申○○│第一商銀南京東路分行          │3,250,000 │院卷（二）│
│    │            │      │00000000000000000000030號帳戶 │          │P181      │
├──┼──────┼───┼───────────────┼─────┼─────┤
│28  │97.01.30    │癸○○│第一商銀南京東路分行          │1,072,000 │院卷（二）│
│    │            │      │00000000000000000000030號帳戶 │          │P183      │
└──┴──────┴───┴───────────────┴─────┴─────┘

司法院資訊處製作；財團法人民間司法改革基金會備份。
